【裁判字號】    91,易,258
【裁判日期】    920130
【裁判案由】    妨害自由
【裁判全文】
臺灣新竹地方法院刑事判決                          九十一年度易字第二五八號
    公  訴  人  臺灣新竹地方法院檢察署檢察官
    被      告  丁○○
    選任辯護人  沈朝標律師
    被      告  乙○○
右列被告等因妨害自由案件，經檢察官提起公訴（九十年度偵字第七００號），本院
判決如左：
    主  文
丁○○、乙○○共同以脅迫使人行無義務之事，未遂，各處有期徒刑伍月，如易科罰
金，均以佰元折算壹日。
    事  實
一、緣丁○○於民國八十九年十二月、九十年一月間，為丙○○處理丙○○所經營之
    餐廳股東間因營運虧損負擔之糾紛，及案外人劉鳴洋積欠丙○○之債務事宜，認
    為丙○○應分別給付報酬新臺幣（下同）一百二十萬元及二百三十五萬元，而丙○○認業經支付其一百萬元之報酬，應已足夠，雙方遂約於九十年一月十七日晚
    上八時許，在新竹市○○路二九一號、丙○○所經營之椰林餐廳林森店（下稱椰
    林餐廳林森店）內，討論報酬事宜，當日晚上八時許，丁○○與乙○○、蘇千輝
    、陳諭詩（另行處分）及另一名不詳姓名之男子一行五人，共同前往椰林餐廳林
    森店，向丙○○催討報酬，席間，因丙○○遲遲無法提出使丁○○滿意之給付，
    丁○○認係丙○○女友甲○○從中作梗，遂與乙○○共同基於犯意之聯絡及行為
    之分擔，丁○○口出惡言，以「我會先把甲○○作掉：：甲○○我口卡都調好了
    ，要找她麻煩，我就先找她父母麻煩，：：我搞得你們家雞犬不寧，愛管閒事的
    女人，我就讓她消失，：：。」等語恐嚇丙○○，並於播通甲○○之行動電話後
    ，以「：：丙○○再說要看你的意見，我就讓你消失」等語，恐嚇甲○○，乙○○亦以一紙條寫下「一、契約書還  二、二店處理  三、約一二０萬  四、車子
    過戶」等四點供丙○○選擇如何抵付丁○○之報酬，並在旁幫腔言：「：：還是
    我現在去弄甲○○：：」、「：：如果現在他若不處理，：：，我們開兩台車來
    ，我們就把他們拖到桃園嘛，讓他們慢慢處理：：」等語，恐嚇丙○○，二人並
    以此方法脅迫丙○○需自其中選擇一樣作為報酬之給付，其後丁○○與乙○○二
    人陸續將上開選項一、三、四劃去，而欲丙○○將椰林餐廳林森店無條件轉讓予
    丁○○，丁○○並將上開結果書寫在二張紙張上，欲丙○○同意該結果而照抄立
    據，以迫使丙○○負擔無義務之事，嗣因前日（即一月十六日），丁○○等人曾
    至新竹市○○○街五十七號之椰林餐廳田美店（下稱椰林餐廳田美店）鬧事（此
    部分公訴人已不另為不起訴處分），丙○○已報警處理，警方便於一月十七日晚
    埋伏在椰林餐廳林森店，並於晚上十時五十分許，於丁○○低頭寫字時查獲而未
    遂。
二、案經丙○○訴由新竹市警察局移送臺灣新竹地方法院檢察署檢察官偵查起訴。
    理  由
一、訊據被告丁○○並不否認有說上開犯罪事實欄所列之言語，惟辯稱：並未如告訴
    人丙○○說得如此嚴重，偵查卷第三十二、三十三頁那二張紙是我寫的，那是我
    打的草稿，是與告訴人討論如何處理報酬，要問告訴人同意哪個方式云云；被告
    乙○○則否認有為上開犯行，辯稱：我只是陪丁○○去，紙條是告訴人叫我寫的
    ，上面的四個方案也是他說的，我只是寫下來而已，並沒有恐嚇告訴人云云。惟
    查右揭事實，業據告訴人丙○○指訴綦詳，並經證人甲○○結證屬實，且有被告
    乙○○書寫之上開四項選擇之紙條（偵查卷第三十之一頁）一紙、被告丁○○書
    寫之告訴人丙○○須無條件轉讓椰林餐廳林森店予丁○○之紙張二紙、錄音帶一
    捲及錄音譯文一份在卷可稽。
二、本院當庭播放錄音帶，被告丁○○確有對告訴人為以下言語：『我會先把甲○○
    作掉』、『甲○○我口卡都調好了，要找她麻煩，我就先找她父親麻煩，我明著
    跟你說啦，她的資料我都有清清楚楚連她老公、小孩我都來去搞我搞得你們家雞
    犬不寧，愛管閒事的女人，我就讓她消失，跟他有關係的人，我全部讓他們消失
    』『我先把甲○○作掉』、『柯志昌算哪根蔥，他不知道那邊鬼叫什麼，他惹我
    火大，我就先把他剁掉，我不會騙你』、『叫甲○○來，不來我會讓她消失在地
    球表面』、『只要丙○○再說要看你的意見，我就讓妳消失，她不管了，那我就
    讓她消失，我等一下就去抓人了，我不會騙你哦，我等一下就開始抓你徐小姐』
    、『你再不作出決定，我先抓甲○○，我不會騙你，我一定先抓甲○○』、『我
    已經跟他講了，不然要去抓甲○○。』等語，而被告丁○○亦不否認有說上開之
    言語；又被告乙○○亦有為以下言語：『還是我現在去弄甲○○』、『如果現在
    他若不處理，有沒有，我們，我們開兩台車來，我們就把他們拖到桃園嘛，讓他
    們慢慢處理』等語，此有本院九十一年九月三十日訊問筆錄附卷可查，且上開言
    語與告訴人所提之錄音帶譯文互核相符，被告乙○○雖未於上開期日到庭應訊，
    惟被告丁○○陳稱錄音帶中為上開言語之聲音係被告乙○○之聲音無誤，是被告
    丁○○與乙○○確有以上開言語恐嚇告訴人，應可認定，被告丁○○辯稱告訴人
    說話時有刻意套話、被告乙○○否認有言語恐嚇告訴人云云，均不足採。
三、又被告二人辯稱卷附之紙張共三紙，是告訴人邊講，其二人邊寫，以供告訴人選
    擇云云，惟對照錄音帶、錄音譯文結果，偵查卷第三十之一頁由乙○○所寫之四
    點選擇，並非告訴人所提，而係乙○○及丁○○二人先後提出：「：：你的車子
    也可以，不然，我們替你找廠商好不好：：」、「：：我們的意思就是昨天你女
    朋友講說大概一百二十萬，百分之三十，大概一百二十萬。」、「兩間店，我們
    來幫你處理，看能賣多少，就賣多少，我們幫你處理。」、「最好處理就是你把
    當時處理那張（指契約書）還給我最好：：」；且再對照卷附之三紙紙張結果，
    係被告二人自說自寫、並夾雜恐嚇告訴人之語調及言語，先由被告乙○○寫下該
    四項選擇後，二人又以此方式將選項一、三、四陸續劃去，最後決定告訴人須將
    椰林餐廳林森店轉讓被告丁○○，被告丁○○再寫下另二紙同意轉讓之草稿，欲
    由告訴人照抄。另參以被告乙○○：「現在你在幹嘛？寫正式的？」丁○○：「
    是啊」，乙○○：「你叫他（指告訴人）寫就好啦，否則你我跟你說，他那：：
    」，丁○○：「我要寫一份讓他寫，沒關係，寫我會叫他寫。」等語，有錄音帶
    及錄音譯文在卷可查，應認被告二人辯稱是告訴人邊說，其二人邊寫云云，亦不
    足採。本案事證明確，被告二人脅迫告訴人之行為，均堪認定。
四、被告乙○○、丁○○二人雖已著手脅迫行為之實施，惟未生其二人所欲之告訴人
    將椰林餐廳林森店無條件轉讓之結果，其等犯罪尚屬未遂；是核被告二人所為，
    均係犯刑法第三百零四條第二項、第一項之以脅迫使人行無義務之事未遂罪；又
    被告二人間就上開犯行有犯意之聯絡及行為之分擔，為共同正犯。公訴人認被告
    二人所為係犯刑法第三百零五條之罪，惟按刑法第三百零五條之恐嚇危害安全罪
    ，係指單純以將來加害生命、身體、自由、名譽、財產之事，恐嚇他人致生危害
    於安全者而言，如對於他人之生命、身體等，以現實之強暴、脅迫手段加以危害
    要挾，使人行無義務之事或妨害人行使權利，即應構成刑法第三百零四條之強制
    罪，縱有恐嚇行為，亦僅屬犯強制罪之手段，無更論以恐嚇危害安全罪之餘地；
    而查被告丁○○或因與告訴人間就受託處理事宜所應獲報酬之多寡認知不同，上
    開四項強令告訴人選擇之項目一及三（即歸還契約書或給付現金一百二十萬元）
    或可能係「告訴人之義務」，惟其上之二及四（即二店之處理及車子過戶）則絕
    非告訴人所應負之義務，是被告二人以恐嚇手段脅迫告訴人轉讓椰林餐廳林森店
    而未果，應論以脅迫使人行無義務之事未遂罪，公訴人認係以刑法第三百零五條
    之單純恐嚇危害安全罪處斷，尚有未洽，惟起訴事實相同，爰依法變更起訴法條
    。又被告二人之犯罪尚屬未遂，爰依刑法第二十六條前段規定，按既遂犯之刑度
    減輕其刑。審酌被告丁○○及乙○○二人之前已因相同手法迫使他人行無義務之
    事，經臺灣高等法院於九十年十二月二十五日各判處有期徒刑三月，如易科罰金
均以三百元折算一日確定（參卷附判決書），竟不知所警惕，若確係與告訴人就
    報酬事宜有債權債務糾紛，應依法行訴訟程序主張其權利，二人竟於上開判決確
    定後數日，再度共同犯下本案，其二人漠視法律對其二人之處罰及無視法律之存
    在，莫此為甚，及考量其二人犯罪之動機、目的、手段，及其品性、生活狀況、
    智識程度、犯罪所生之損害，及犯罪後態度等一切情狀，各判處有期徒刑五月，
    並均諭知易科罰金之折算標準，以示懲儆。
據上論斷，應依刑事訴訟法第二百九十九條第一項前段、第三百條，刑法第二十八條
、第三百零四條第二項、第一項、第二十六條前段、第四十一條第一項，罰金罰鍰提
高標準條例第一條前段、第二條，判決如主文。
本案經檢察官邱朝智到庭執行職務
中      華      民      國    九十二    年      一      月     三十     日
                             臺灣新竹地方法院刑事第一庭
                                 審判長法  官  賴  淑  敏
                                       法  官  彭  淑  苑
                                       法  官  楊  麗  文
右正本證明與原本無異。
如不服本判決，應於判決送達後十日內向本院提出上訴狀（應附繕本），上訴於臺灣
高等法院。
                                       書記官  陳  秀  子
中      華      民      國    九十二    年      一      月     三十     日
附錄本案論罪科刑依據之法條：
刑法第三百零四條
以強暴、脅迫使人行無義務之事或妨害人行使權利者，處三年以下有期徒刑、拘役或
三百元以下罰金。
前項之未遂犯罰之。


司法院資訊處製作；財團法人民間司法改革基金會備份。
